臺灣高雄地方法院民事判決　　　　　　 110年度訴字第1436號
原　　　告　許哲瑋　
被　　　告　阮○○姮

訴訟代理人　陳靜娟律師
被　　　告　王○禔　

上列當事人間請求損害賠償事件，經本院於民國111年2月8日言
詞辯論終結，判決如下：
    主      文
原告之訴駁回。
訴訟費用由原告負擔。
    事實及理由
一、原告主張：原告與被告乙○○○為夫妻關係，兩人於民國
    101年2月6日登記結婚，現婚姻關係存續中。但乙○○○竟
    自110年4、5月起每日早上6時即出門，晚上11時30分後始返
    家，原告多次問及其行蹤，乙○○○均交代不清、胡亂敷衍
    ，並於110年7、8月間無故離家，經原告查訪後始知乙○○
    ○於110年4、5月間已在外租屋，被告甲○○經常將其所有
    之汽機車停放在乙○○○租屋處地下室或附近，原告又無意
    間收到由他人傳送之甲○○、乙○○○兩人親密照片（下稱
    系爭行為）被告等兩人顯於原告及乙○○○婚姻關係存續中
    有不正常男女交往。被告甲○○明知乙○○○為有配偶之人
    ，竟仍與之交往並有系爭行為，渠等交往期間不短，甫以兩
    人之親密程度，甲○○更使乙○○○無故拋夫棄幼子而走，
    並非社會通念所能容忍範圍，足以破壞原告與配偶間婚姻之
    圓滿安全及幸福，應認被告已共同不法侵害原告基於配偶關
    係之身分法益，且情節重大，致原告精神上遭受極大痛苦，
    自得請求被告連帶賠償非財產上之損害新臺幣（下同）80萬
    元，為此爰依侵權行為之法律關係提起本訴等語。並聲明：
    被告應連帶給付原告80萬元及自起訴狀繕本送達翌日起至清
    償日止按週年利率5%計算之利息。
二、被告答辯：
（一）被告甲○○則以：伊與乙○○○為同事，伊僅係基於同事
      之誼，照顧及協助乙○○○搬東西至其租屋處，伊與乙○
      ○○並無原告所稱逾越社會一般通念之社交禮儀、分際不
      正常男女交往關係，縱伊之汽機車曾因協助搬家而停放於
      乙○○○租屋處之地下室或附近，亦不能證明伊與乙○○
      ○間有不正常男女交往關係，原告亦未舉證以實其說，是
      原告之訴無理由等語，資為抗辯。並聲明：（一）原告之
      訴駁回。（二）如受不利判決，願供擔保請准宣告免為假
      執行。
（二）被告乙○○○則以：伊於原告於101 年2 月6 日結婚，婚
      姻關係存續中，但因面談兩次未通過，故於103 年4 月間
      始順利來台，婚後育有一名未成年子女。伊並無與甲○○
      存在不正當男女交往關係，因原告從事養豬業之臨時工，
      收入不固定，伊於未成年子女1 歲6 月起即開始在屏東水
      果店上班賺錢維持生計。107 年起原告即不工作，家中經
      濟重擔均由伊負擔，兩造均因經濟問題爭執不斷，又於
      110 年4 月間有兩女子到伊工作之水果店鬧事，主張原告
      積欠渠等數十萬元，並要伊負責等語，使伊無法繼續在該
      處工作，僅得到高雄另尋水果店之工作。此段期間兩造因
      經濟問題繼續爭吵，伊認為這段婚姻難以維持，故生離婚
      之意，原告表示若伊把當初結婚金飾及辦理身份證支出之
      一萬塊錢還給原告，原告始願意離婚。但因原告近幾年不
      事生產，金飾等早因家庭支出變賣殆盡，故伊無法同意離
      婚條件。但原告於110 年9 月5 日伊欲返家時，用安全練
      將門鎖住，讓伊無法進入，伊無奈僅得到工作地高雄租屋
      居住。而被告甲○○為伊在屏東工作時之店長，兩人為同
      事及朋友關係，原告所提供之合照為水果店員工一同出遊
      烤肉時所照，另關於兩人之機車照片，係甲○○基於同事
      朋友情誼幫忙伊搬家，僅此一次，兩人並無不正當男女交
      往關係，是原告之請求均屬無據等語，資為抗辯。並聲明
      ：原告之訴駁回。
三、兩造不爭執事項：
（一）原告與被告乙○○○於101 年2 月6 日登記結婚，目前婚
      姻關係存續中。
（二）被告乙○○○在外租屋，被告甲○○曾將其所有之汽機車
      停放在乙○○○租屋處地下室或附近。
四、本件之爭點：
    被告甲○○與被告乙○○○於原告與乙○○○婚姻關係存續
    中，有無已逾正常男女社交範圍而破壞原告婚姻之情事？原
    告請求被告應負侵權行為損害賠償責任，有無理由？
（一）按因故意或過失，不法侵害他人之權利者，負損害賠償責
      任。故意以背於善良風俗之方法，加損害於他人者，亦同
      。民法第195 條第1 項、第2 項之規定請求非財產上之損
      害賠償，於不法侵害他人基於父、母、子、女或配偶關係
      之身分法益而情節重大者，準用之，民法第184 條第1 項
      及第195 條第3 項分別定有明文。又按婚姻係以夫妻之共
      同生活為其目的，配偶應互相協力保持其共同生活之圓滿
      安全及幸福，而夫妻互守誠實，係為確保其共同生活之圓
      滿安全及幸福之必要條件，故應解為配偶因婚姻契約而互
      負誠實之義務，配偶之一方行為不誠實，破壞共同生活之
      圓滿安全及幸福者，即為違反因婚姻契約之義務而侵害他
      方之權利（最高法院55年台上字第2053號判例意旨參照）
      。且足以破壞婚姻共同生活之圓滿安全之行止，並非僅以
      通姦及相姦行為為限，倘夫妻任一方與他人間存有逾越結
      交普通朋友等一般社交行為之不正常往來，且其侵害配偶
      所享有普通友誼以外情感交往之獨占權益之程度，已達破
      壞婚姻制度下共同生活之信賴基礎之程度（即達情節重大
      程度），亦足以構成侵害配偶權利之侵權行為。次按當事
      人主張有利於己之事實者，就其事實有舉證之責任；民事
      訴訟法第277 條本文定有明文。民事訴訟如係由原告主張
      權利者，應先由原告負舉證之責，若原告先不能舉證，以
      證實自己主張之事實為真實，則被告就其抗辯事實即令不
      能舉證，或其所舉證據尚有疵累，亦應駁回原告之請求（
      最高法院17年上字第917 號判例參照）。本件原告主張被
      告有足以破壞原告婚姻生活圓滿安全之行止之事實，既為
      被告所否認，揆諸前揭說明，應由原告負舉證責任。
（二）原告主張被告甲○○經常將其所有之汽機車停放在乙○○
      ○租屋處地下室或附近，兩人顯於原告及乙○○○婚姻關
      係存續中有不正常男女交往云云，惟為被告所否認。查，
      原告所提出之汽機車照片（見審訴卷第19頁），充其量僅
      得證明被告甲○○及乙○○○曾把機車停在相同處所，尚
      無從推認被告甲○○及乙○○○間有不正當之男女交往關
      係。
（三）原告又主張：被告甲○○、乙○○○兩人拍攝親密照片，
      有逾正常男女社交範圍而破壞原告婚姻之情事云云，並提
      出兩人之合照（見審訴卷第17頁）。惟查，原告所提出被
      告兩人之合照，可知2 人拍攝當下距離雖近，但並無親吻
      、牽手、攬肩等親密舉動，且以該等照片係由上往下拍攝
      ，照片中是由被告甲○○皆側身前傾，手臂前伸，乙○○
      ○湊近與其一同拍照，且只有被告乙○○○肩部以上以及
      被告甲○○胸部以上部位，該人像部分又已占據畫面約2
      分之1 ，足見當時應係由被告甲○○自己手持拍攝器材拍
      攝該2 張照片，始會照出此等人物上半身佔據相片大部分
      畫面，且其立於前方之照片，則以自拍照片因距離有限，
      合照本即需靠近拍攝者，而被告乙○○○拍攝時雖有靠近
      被告甲○○，以便一同自拍，但於照片中並無攬肩、親吻
      等親密舉動，應難認其等自拍已逾越一般男女社交行為。
（四）從而，本件原告所提上開事證，均無法證明被告甲○○、
      乙○○○與於原告與乙○○○婚姻存續期間內，有逾越一
      般社交範圍之不正當交往，而不法侵害原告基於配偶關係
      之身分法亦而情節重大，原告基於侵權行為之法律關係，
      請求被告應對其負損害賠償責任，即屬無據。
五、綜上所述，原告依侵權行為之法律關係請求被告連帶給付80
    萬元及自起訴狀繕本送達翌日起至清償日止按週年利率5%計
    算之利息，為無理由，應予駁回。
六、本件事證已臻明確，兩造其餘攻擊防禦方法或舉證，經審酌
    後，核與判決結果不生影響，爰不逐一論列，併此敘明。
七、據上論結，本件原告之訴為無理由，依民事訴訟法第78條，
    判決如主文。
中    華    民    國   111    年    2     月    25    日 
                  民事第四庭  法  官  郭任昇
以上正本係照原本作成。
如對本判決上訴，須於判決送達後20日內向本院提出上訴狀。如
委任律師提起上訴者，應一併繳納上訴審裁判費。
中    華    民    國   111    年    2     月    25    日 
                              書記官  林秀敏